臺灣高雄地方法院民事判決
                                     109年度重訴字第20號
原      告  鄭文雄  
            鄭秀香  
            鄭乾峯  
            鄭秀雲  
            鄭秀惠  
共     同
訴訟代理人  鄭曉東律師
            魏緒孟律師
            駱怡雯律師（已解除委任）
被      告  楊雪貞律師即蔡挨之遺產管理人

            財政部國有財產署南區分署（即鄭川杞、鄭楊景  
                        之財產管理人）

法定代理人  黃莉莉
訴訟代理人  魯美菲  
被      告  鄭漢鐘  
            王國裕  
上  一  人
訴訟代理人  王淑珍  
被      告  王國謀  
            王頌堯  

兼上二人及
王國裕共同
訴訟代理人
            王國柱  
被      告  蕭林枝花
            黃其中  
            黃靜惠  
            鄭印琇（原名：鄭雅禎）


            鄭儷雲  
            鄭玉婷  
            鄭其福  

            陳鄭秀鳳
            冉世全  

            廖文雄  

            廖文男  
            廖三郎  
            徐崇芫  
            徐瑞隆  
            徐玉溱（原名：徐玉香）

            徐玉娟  
            謝喲    
            鄭明居  
            鄭真    
            吳劉英蘭
            何劉鴻鴦
            劉漢賢  
            劉英柳  
            劉錦農  
            劉錦乾  
            鄭麗卿  
            鄭啓輝  
            林鄭珠  
            鄭明雄  
            田鄭宰  

            鄭李繡桃
            蘇清樂（即蘇全員之承受訴訟人）

            蘇清福（即蘇全員之承受訴訟人）

            蘇清選（即蘇全員之承受訴訟人）

            蘇明建（即蘇全員之承受訴訟人）

            蘇英蘭（即蘇全員之承受訴訟人）


            劉采玲（即蘇全員之繼承人蘇英鳳之承受訴訟人）

            劉威宏（即蘇全員之繼承人蘇英鳳之承受訴訟人）


            劉又瑄（即蘇全員之繼承人蘇英鳳之承受訴訟人）

            鄭昆忠  
兼上一人
訴訟代理人  鄭昆輝  
被      告  吳德祥  
            吳德源  
            林永立（即林吳麗美之承受訴訟人）

            林渟鑫（即林吳麗美之承受訴訟人）

            林芮誼（即林吳麗美繼承人）

            鄭義政  
            張東初（即張鄭繼之繼承人張晋民之承受訴訟    
                   人）

            張文魁（即張鄭繼之繼承人兼張晋民之承受訴訟  
                    人）

            張秀英（即張鄭繼之繼承人兼張晋民之承受訴訟  
                    人）

上三人共同
訴訟代理人  鄭昆珠  
被      告  鄭昆山  
            洪木蘭（原名：洪蘭）

            王方翔  
            王品鈞  
            王韋閔    （現應受送達處所不明）   
            王勝義  
            王勝財  
            陳王金枝
            鄭侯鳳媚
            鄭宇志   （現應受送達處所不明）
            鄭宇修（原名：鄭宏祥）（現應受送達處所不明）
            鄭宇嶔（原名：鄭宏瑞）

            鄭萬春  
上十二人共同
訴訟代理人  鄭宏南  
被      告  翁銘隆律師即廖坤煌之遺產管理人
訴訟代理人  謝欣成  

被      告  陳信璋  
            陳信琪  

            陳信琛  

            陳惠敏  



追加被告    余景登律師即陳鄭罔好之遺產管理人

上列當事人間請求分割共有物事件，本院判決如下：
    主      文
原告之訴駁回。
訴訟費用由原告負擔。
    事實及理由
一、原告主張：兩造（除被告陳信璋、陳信琪、陳信琛、陳惠敏
    〈下稱被告陳信璋等4人〉以外）為坐落高雄市○○區○○段000地
    號土地（下稱系爭土地）之共有人，被告陳信璋等4人）雖
    於民國107年4月11日以繼承為原因，登記為系爭土地之共有
    人（公同共有應有部分16分之1），然其等業已拋棄對於被
    繼承人陳鄭罔好之繼承權，實際上並非系爭土地之共有人，
    此部分土地登記顯有錯誤，被告陳信璋等4人應將前述以繼
    承為登記原因之登記塗銷，被告余景登律師即陳鄭罔好之遺
    產管理人則應就上開土地辦理遺產管理人登記。另被告張東
    初、張文魁、張秀英未就其等自被繼承人張鄭繼、張晋民繼
    承所有系爭土地（公同共有應有部分8分之1）辦理繼承登記
    ；被告蘇清樂、蘇清福、蘇清選、蘇明建、蘇英蘭、劉采玲
    、劉威宏、劉又瑄未就其等自被繼承人蘇全員、蘇英鳳繼承
    所有系爭土地（公同共有應有部分8分之1）辦理繼承登記；
    被告林永立、林淨鑫、林芮誼未就其等自被繼承人林吳麗美
    繼承所有系爭土地（公同共有應有部分8分之1）辦理繼承登
    記。而系爭土地並無依協議或使用目的不得分割之情形，惟
    因兩造無法協議分割，爰請求被告陳信璋等4人塗銷登記並
    由被告余景登律師登記為遺產管理人及被告張東初、張文魁
    、張秀英、蘇清樂、蘇清福、蘇清選、蘇明建、蘇英蘭、劉
    采玲、劉威宏、劉又瑄、林永立、林淨鑫、林芮誼辦理繼承
    登記後，依民法第823、824條規定裁判分割等語。並聲明：
    ㈠被告陳信璋等4人應將系爭土地於107年4月11日所為「登記
    原因：繼承」、「權利範圍：公同共有16分之1」之登記塗
    銷之後，被告余景登律師應就上開土地辦理「所有權人：陳
    鄭罔好之遺產管理人余景登律師」之遺產管理人登記。㈡被
    告張東初、張文魁、張秀英應就被繼承人張鄭繼及被繼承人
    張晋民再轉繼承被繼承人張鄭繼所有系爭土地應有部分即公
    同共有8分之1辦理繼承登記。㈢被告蘇清樂、蘇清福、蘇清
    選、蘇明建、蘇英蘭、劉采玲、劉威宏、劉又瑄應就被繼承
    人蘇全員及被繼承人蘇英鳳再轉繼承被繼承人蘇全員所有系
    爭土地應有部分即公同共有8分之1辦理繼承登記。㈣被告林
    永立、林淨鑫、林芮誼應就被繼承人林吳麗美所有系爭土地
    應有部分即公同共有8分之1辦理繼承登記。㈤兩造（除被告
    陳信璋等4人以外）共有系爭土地分割如民事準備㈤狀附圖六
    所示：1.甲部分土地（面積241平方公尺）分歸被告王國裕
    、王國柱、王國謀、王頌堯共有取得，應有部分比例為王國
    裕、王國柱、王國謀、王頌堯每人各4分之1。2.乙部分土地
    （面積401.7平方公尺）分歸原告鄭文雄、鄭秀香、鄭乾峯
    、鄭秀雲、鄭秀惠共有取得，應有部分比例為鄭文雄5分之2
    ，鄭秀香、鄭乾峯、鄭秀雲、鄭秀惠每人各20分之3。3.丙
    部分土地（面積1285.3平方公尺）分歸如民事準備㈤狀附表
    三之被告共有取得，並應變價拍賣，各共有人之應有部分及
    變價拍賣所得價金依如民事準備㈤狀附表三所示之比例分配
    。
二、按原告之訴，依其所訴之事實，在法律上顯無理由者，法院
    得不經言詞辯論，逕以判決駁回之，民事訴訟法第249條第2
     項定有明文；所謂在法律上顯無理由，係指依原告於訴狀
    內記載之事實觀之，在法律上顯然不能獲得勝訴之判決而言
    。又分割共有物之訴，須共有人全體參與訴訟，其當事人之
    適格始無欠缺，如有當事人不適格之情形，法院即不得對之
    為實體上之裁判。且當事人不適格為欠缺訴訟上權利保護要
    件，法院應以判決駁回原告之訴，並非以起訴程序不合法以
    裁定駁回原告之訴，此因當事人適格與否，必須就特定訴訟
    標的之法律關係，審究其是否為正當之當事人，始以判決程
    序處理之。
三、經查，被告陳信璋等4人現仍登記為系爭土地之共有人乙節
    ，有系爭土地登記謄本在卷可查（見本院卷三第95-97頁）
    ，原告未將被告陳信璋等4人列為分割共有物部分之被告，
    並逕列非屬共有人之被告余景登律師為被告，自屬當事人不
    適格，經本院於111年10月24日當庭闡明並命原告於相當期
    日內補正（見本院卷三第444-445頁），原告迄今仍未補正
    當事人不適格之違誤，參諸前揭說明，原告之訴即欠缺訴訟
    上權利保護要件，在法律上顯無理由，爰不經言詞辯論，判
    決駁回原告之訴。至原告雖主張被告陳信璋等4人實際上並
    非系爭土地之共有人，土地登記顯有錯誤等語，惟土地登記
    如有錯誤，依更正登記法令補充規定，應由登記名義人或利
    害關係人向登記機關申請更正，倘當事人對於登記所示之法
    律關係有所爭執，係屬公法上之爭議，應循行政爭訟程序，
    此部分即非本院所得審認，併此指明。
四、據上論結，原告之訴為無理由，依民事訴訟法第249條第2 
    項、第78條，判決如主文。 
中　　華　　民　　國　  111　 年　　12　　月　  14　  日
                  民事第四庭  法　官　鄭伊倫
以上正本係照原本作成。
如對本判決上訴，須於判決送達後20日內向本院提出上訴狀。如
委任律師提起上訴者，應一併繳納上訴審裁判費。
中　　華　　民　　國　  111　 年　　12　　月　  14　  日
                              書記官　陳孟琳